臺灣臺中地方法院民事裁定
110年度事聲字第73號
異  議  人  郭大添  


相  對  人  林慶閔  
上列當事人間返還擔保金事件，異議人對於民國110年7月27日本
院民事庭司法事務官所為110年度司聲字第545號裁定聲明異議，
本院裁定如下：
      主    文
原裁定廢棄。
本院107年度存字第1985號擔保提存事件，異議人所提存之擔保
金新臺幣26萬元，准予返還。
      理    由
一、按當事人對於司法事務官處理事件所為之終局處分，得於處
    分送達後10日之不變期間內，以書狀向司法事務官提出異議
    ；司法事務官認前項異議有理由時，應另為適當之處分；認
    異議為無理由者，應送請法院裁定之；法院認該異議為有理
    由時，應為適當之裁定，認異議為無理由者，應以裁定駁回
    之，民事訴訟法第240條之4第1項至第3項分別定有明文。查
    本院司法事務官於民國110年7月27日以110年度司聲字第545
    號民事裁定駁回異議人返還擔保金之聲請，異議人於110年7
    月30日收受送達，於110年8月6日具狀聲明異議，未逾10日
    之不變期間，本院司法事務官認其異議無理由而送請本院裁
    定，核與上開規定相合，先予敘明。
二、按應供擔保之原因消滅，或供擔保人證明受擔保利益人同意
    返還者，或訴訟終結後，供擔保人證明已定20日以上之期間
    ，催告受擔保利益人行使權利而未行使者，或法院依供擔保
    人之聲請，通知受擔保利益人於一定期間內行使權利，並向
    法院為行使權利之證明而未證明者，法院應依供擔保人之聲
    請，以裁定命返還其提存物或保證書，民事訴訟法第104條
　　第1項定有明文。另依同法第106條，上開規定於其他依法令
    供訴訟上之擔保者，準用之。　
三、本件聲請及異議意旨略以：異議人與相對人間遷讓房屋事件
    ，異議人前依本院106年度訴字第2570號民事判決為擔保免
    於假執行，曾提供新臺幣（下同）26萬元為擔保金，並以本
    院107年度存字第1985號擔保提存事件提存在案；茲因異議
    人不服上開判決，提起上訴，經臺灣高等法院臺中分院107
    年度上易字第546號判決駁回上訴確定。相對人並依上開確
    定判決以本院108年度司執字第48563號聲請強制執行，嗣經
    異議人自行到院清償積欠相對人之租金，並經本院撤銷執行
    命令。且相對人於108年6月25日在本院民事執行處表示「提
    存金部分，同意由債務人（即異議人）先領取」等語。原裁
    定以無從認定相對人同意返還擔保金，無法認應供擔保之原
    因消滅，實有誤認，爰依法聲明異議。
四、經查： 
（一）異議人與相對人間請求遷讓房屋事件，前依本院106年度
      訴字第2570號民事判決，為擔保免於假執行，曾提供26萬
      元為擔保金，並以本院107年度存字第1985號擔保提存事
      件提存在案，嗣兩造間遷讓房屋事件，經臺灣高等法院臺
      中分院107年度上易字第546號判決駁回上訴確定。相對人
      並依上開確定判決以本院108年度司執字第48563號聲請強
      制執行，嗣經異議人自行到院清償積欠相對人之租金，並
      經本院撤銷執行命令等情，有本院106年度訴字第2570號
      判決、本院107年度存字第1985號提存書、本院提存所108
      年5月7日中院麟(107)存字第1985、1986號函文、本院108
      年度司執字第48563號執行筆錄、本院民事執行處108年6
      月25日中院麟民執108司執善字第48563號通知在卷可稽，
      並經本院依職權調閱前開卷宗核對無訛，堪信為真實。
（二）異議人以相對人同意返還而請求返還提存物，提出本院10
      8年度司執字第48563號執行筆錄為據。經本院函詢本院民
      事執行處善股關於108年6月25日下午2時20分所製作之執
      行筆錄上記載：「債權人稱提存金部分同意由債務人（即
      異議人）先領取」，當事人真意是債權人同意債務人領回
      擔保金？又同意領回之擔保金究指何筆擔保金（107年度
      存字第1985號、107年度存字第1986號）？經本院民事執
      行處以110年9月27日中院平民執108司執善字第48563號函
      回覆「二、...參酌本件執行卷宗全卷，知本件債權人林
      慶閔前聲請對債務人郭大添於本院107年度存字第1985、1
      986號提存金為執行，經於108年5月3日對提存所核發扣押
      命令在案，期間債務人曾提出現款清償，並請求撤銷執行
      (參債務人108年5月24日民事聲請狀、108年5月27日執行
      筆錄），於108年6月25日履勘期日，因債務人已提出現款
      (計算至108年7月31日)且表示願於108年7月31日搬離，故
      債權人遂就提存金部分，同意由債務人先領取，本院遂據
      此於108年6月25日發文撤銷上開提存金之強制執行。故上
      開筆錄之記載，應係基於斯時前開時空情狀（債務人已提
      出計算至108年7月31日搬遷日之現款及願自動搬遷)債權
      人所為表示，惟在本件強制執行以外之事件，其真意有無
      其他考量或真意保留，尚無從知悉。三、另本件嗣後因債
      務人未於108年7月31日騰空完畢，衍生金錢債權，故就提
      存金部分復再為強制執行（參債權人109年1月31日陳報狀
      、109年3月6日扣押命令等）。」，又查，相對人再為執
      行之標的為本院107年度存字第1986號，有本院109年3月6
      日中院麟民執108司執善字第48563號執行命令在卷可憑。
      足認於異議人提出現款清償後，相對人確有同意異議人取
      回本院107年度存字第1985號提存事件之擔保金，並撤銷
      上開提存金之強制執行，已符合前述應供擔保原因消滅之
      要件，異議人之請求，應予准許。
五、綜上所述，原裁定駁回異議人本件返還擔保金之聲請，即有
    未洽，異議意旨指摘原裁定不當，求為廢棄，為有理由，爰
    將原裁定廢棄，自為裁定如主文第2項所示。
六、據上論結，本件異議為有理由，依民事訴訟法第240條之4第
    3項前段，裁定如主文。
中    華    民    國    110    年   10    月    18    日
                  民事第六庭    法  官  謝慧敏
正本係照原本作成
如不服本裁定應於送達後10日內向本院提出抗告狀，並繳納抗告
費新臺幣1,000元。
中    華    民    國    110    年   10    月    18    日
                                書記官  黃于娟